臺灣雲林地方法院民事判決　　　　　　　93年度重訴字第49號
原　　　告　丙○
訴訟代理人　施登煌律師
被　　　告　乙○○
　　　　　　甲○○
上列當事人間侵權行為附帶請求損害賠償事件，經本院刑事庭裁
定（九十三年度交重附民字第一號）移送前來，本院於民國94年
年2月24日言詞辯論終結，判決如下：
    主  文
被告乙○○應給付原告新台幣參佰貳拾柒萬捌仟貳佰柒拾玖元及
自民國九十三年三月十二日起至清償日止，按週年利率百分之五
計算之利息。
原告其餘之訴駁回。
訴訟費用由被告乙○○負擔十分之三，餘由原告負擔。
本判決第一項原告勝訴部份，於原告以新台幣壹佰壹拾萬元為被
告乙○○供擔保後，得假執行。
原告其餘假執行之聲請駁回。
    事  實
甲、原告方面：
  一、聲明：
    （一）被告應連帶給付原告新台幣（下同）一千一百五十二
          萬二千一百八十五元及自起訴狀繕本送達翌日起至清
          償日止，按週年利率百分之五計算之利息。
    （二）願供擔保請准宣告假執行。
  二、陳述：
    （一）被告乙○○於92年7 月14日上午五時五十分許，受其
          叔叔即被告甲○○之僱用，駕駛車號F9-071號自用大
          貨車載送秧苗，途經雲林縣西螺鎮○○路與產業道路
          之無號誌交岔路口時，原應注意減速慢行，作隨時停
          車之準備，又其為左方車，應暫停讓右方車之原告先
          行，以避免危險之發生，詎其竟疏未注意，致撞擊原
          告騎乘之車號KR3-817 號重機車，原告並因此受有第
          五胸椎骨折併下肢癱瘓、左尺骨骨折、左鎖骨骨折及
          左側氣胸等傷害。
    （二）原告因被告前述之過失侵權行為支出醫療費用七萬零
          九百八十五元。又原告為41年10月10生，車禍發生當
          時僅五十一歲，以勞動能力至六十五歲及每月一萬五
          千八百四十元之最低工資計算，共計喪失勞動能力之
          損害為二百八十五萬一千二百元。原告下半身已完全
          癱瘓，每日生活均需他人照料，以目前雇用外籍看護
          每月須二萬二千元及原告尚有餘命二十五年計算，則
          增加生活上之負擔為六百六十萬元。再者，原告因被
          告之過失行為以致終身殘疾，身心受有重大痛苦，併
          請求精神慰撫金二百萬元。
    （三）對被告抗辯所為之陳述：秧苗買賣皆由出賣人送達至
          農作地，並無買受人自行載送之慣例。況有大型貨車
          足堪運載大量秧苗之農家，屈指可數。又被告二人住
          所相同，甲○○從事秧苗買賣，本件車禍發生當時，
          乙○○車上載送者亦為秧苗，則被告二人抗辯乙○○
          係受買受人程清文所託載送秧苗，顯然不實。
  三、證據：提出醫療費用收據為證，並請求訊問證人施瑞西、
      　　　林金水。
乙、被告乙○○方面：
  一、聲明：原告之訴及假執行之聲請均駁回。
  二、陳述：車禍發生當日所載送之秧苗，係其配偶娘家叔叔程
　　　　　　清文向被告甲○○所訂購，因程清文住院手術，故
  　　　　　託其代為運送。其並非受僱於甲○○。
丙、被告甲○○方面：
　一、聲明：原告之訴及假執行之聲請均駁回。
  二、陳述：其販售之秧苗均是由購買人自備交通工具運載，林
      　　　建中並非其受僱人。
丁、本院依職權調閱雲林縣警察局西螺分局刑事案件偵查卷宗、
    台灣雲林地方法院檢察署九十二年度偵字第四六○九號偵查
    卷宗、本院九十二年度交易字第一五八號刑事卷宗。
    理    由
一、本件原告起訴主張被告乙○○於前述時間、地點，駕駛車號
　　F9-071號自用大貨車，於行經無號誌交岔路口時，疏未減速
 　 慢行，作隨時停車之準備，又其為左方車，未暫停禮讓右方
    車之原告先行，致撞擊原告騎乘之車號KR3-817 號重機車，
    其因此受有第五胸椎骨折併下肢癱瘓、左尺骨骨折、左鎖骨
    骨折及左側氣胸傷害等情，業經本院調閱雲林縣警察局西螺
　　分局刑事案件偵查卷宗所附之道路交通事故現場圖、照片、
  　長庚紀念醫院診斷證明書查核無訛，自屬真實。按行車速度
    ，依速限標誌或標線之規定，無標誌或標線者，於行經無號
    誌交岔路口，應減速慢行，作隨時停車之準備。車輛行至無
    號誌之交岔路口，支線道車應暫停讓幹線道車先行，未劃分
    幹、支線或同為幹線道或支線道者，轉彎車應暫停讓直行車
    先行，如同為直行車或轉彎車者，左方車應暫停讓右方車先
    行，道路交通安全規則第九十三條第一項第二款、第一百零
    二條第一項第二款定有明文。本件被告乙○○駕車本應注意
    前述規定，且依當時天候晴，晨光，速限四十公里，四岔路
    ，路面乾燥無障礙物，無號誌，無分向設施，右側有網室蔬
    菜園視距欠佳等情況（見道路交通事故現場圖），並無不能
    注意之情事，竟疏未減速並暫停禮讓原告車先行，肇致原告
    受有前述傷害，自應負過失之責任。
二、按因故意或過失，不法侵害他人之權利者，負損害賠償責任
　　。不法侵害他人之身體或健康者，對於被害人因此喪失或減
 　 少勞動能力或增加生活上之需要時，應負損害賠償責任；被
    害人雖非財產上之損害，亦得請求賠償相當之金額。民法第
    一百八十四條第一項前段、第一百九十三條第一項、第一百
    九十五條第一項定有明文。本件被告乙○○過失肇致原告身
    體受有傷害，已如前述，則原告請求其應負賠償責任，即屬
    於法有據。茲就原告請求之賠償金額，逐項審酌如下：
（一）醫療費用部分：
      原告主張其支出醫療費用七萬零九百八十五元，已據其提
      出長庚紀念醫院、彰化秀傳紀念醫院、慈愛綜合醫院醫療
      費用收據為證，應予准許。
（二）喪失勞動能力損害部分：
      本院審酌原告因本件車禍受有第五胸椎骨折併下肢癱瘓、
      左尺骨骨折、左鎖骨骨折及左側氣胸等傷害，現雙下肢肌
      力零分，雖可在協助下翻身，坐位仍平衡不佳，有財團法
      人長庚紀念醫院嘉義分院93年1 月7 日 (93) 長庚院嘉字
      第015 號函為憑等情（見本院九十二年度交易字第一五八
      號刑事卷宗第22頁），認原告主張其已完全喪失勞動能力
      一節，堪認真實。又原告為41年10月10日生，自92年7 月
　　　14日起至年滿六十歲止，喪失勞動能力之時間為9 年又3
  　　月。又其以每月最低基本工資一萬五千八百四十元計算損
    　害，亦屬相當。基此，原告每年所受喪失勞動能力損害為
      十九萬零八十元。再依霍夫曼計算式扣除中間利息，可知
      被告乙○○依法應賠償原告之損害為一百四十七萬五千二
      百十九元（計算式為司法院霍夫曼計算法）。逾此範圍之
      請求，不應准許。
（三）看護費用部分：
      原告下肢現呈現癱瘓狀態，已如前述，則其主張日常生活
      均須仰賴專人照料，應可採信。又現今僱請外籍看護人員
      ，每月除須給付基本工資一萬五千八百四十元及加班費外
      ，僱主尚須負擔健保費用及就業安定費，總計每月支出應
      以二萬元為適當。而原告為41年10月10日生，車禍發生當
      時為50歲又9 月。依內政部公佈之九十一年台閩地區簡易
      生命表平均餘命所示，年齡五十歲之女子尚有30.89 年之
      平均餘命（資料來源為內政部內政統計資訊網站），則原
      告主張其尚有25年須僱請看護之必要，應屬相當，而堪採
      信。準此，依照每月二萬元計算，再依霍夫曼計算式扣除
　　　中間利息，可知被告乙○○依法應賠償原告之費用為三百
　　  九十五萬九千九百三十四元（計算式為司法院霍夫曼計算
　　　法）。逾此部分，不應准許。
（四）精神慰撫金部份：
      按以人格權遭受侵害，受有精神上之痛苦，而請求慰藉金
      之賠償，其核給之標準，應斟酌雙方之身分、資力與加害
      程度及其他各種情形核定相當之數額。本院審酌原告為41
　　　年10月10日生，國民小學畢業，因被告乙○○之過失行為
　　　致終身下肢癱瘓，無法自理生活，精神當受有重大之痛苦
　　　，暨被告乙○○為63年10月13日生，大成商工補校畢業，
  　　經濟狀況並不寬裕及加害程度等一切情狀，認原告請求之
    　精神慰撫金，應以一百萬元為適當，超過部份即不應准許
      。
三、被告乙○○辯稱原告於車禍發生當時，並未減速慢行，且因
    其違規行駛在道路左側，被告視線復遭網室菜園阻礙，故無
    法即時採取必要之安全措施，又原告係無照駕駛，顯見其就
    損害之發生亦與有過失等語。經查：
（一）本件車禍發生路段為無號誌交岔路口，原告之行車方向為
      右方車，其臨近無號誌之交岔路口，雖有優先通行之路權
      ，但依道路交通安全規則第九十三條第一項第二款規定仍
      應減速慢行，作隨時停車之準備。原告駕駛機車，本應注
      意前述規定，且依當時天候晴，晨光，速限四十公里，四
      岔路，路面乾燥無障礙物，無號誌，無分向設施，左側有
　　　網室蔬菜園視距欠佳等情況（見道路交通事故現場圖），
  　　並無不能注意之情事，竟仍以時速三十公里之速度行進（
    　見92年10月12日西螺分局偵訊筆錄），致遭被告乙○○駕
      駛之自用大貨車撞擊，並因此導致其自己身體受有傷害，
      其就損害之發生亦有過失，應堪認定。本件經送請台灣省
      嘉雲區車輛行車事故鑑定委員會鑑定，亦認原告行經無號
      誌交岔路口，未減速慢行為肇事之次因，有該鑑定委員會
      93年2 月17 日 嘉鑑字第930130號函檢附之鑑定意見書為
      憑（見本院九十二年度交易字第一五八號刑事卷宗第28頁
      ）。而依兩造之過失情形，被告乙○○左方車未暫停讓右
      方車先行，且未減速作隨時停車之準備，為肇事之主因。
      原告疏未減速慢行，為肇事之次因，以被告乙○○貿然行
      進之情節較為嚴重，核其情形，應負擔十分之七之過失責
      任，原告則應負擔十分之三之過失責任，始為允當。
（二）本件依道路交通事故現場圖所示，原告所有之機車於車禍
      發生後係倒臥在其行進車道即產業道路之右側，地面亦無
      刮地痕跡，則被告乙○○辯稱原告係違規行駛在產業道路
      左側等語，已難採信。
（三）民法第二百十七條第一項所稱被害人與有過失，須被害人
      之行為助成損害之發生或擴大，就結果之發生為共同原因
      之一，行為與結果有相當因果關係，始足當之。倘被害人
      之行為與結果之發生並無相當因果關係，尚不能僅以其有
      過失，即認有過失相抵原則之適用。又過失相抵責任之減
　　　輕或免除，非為抗辯，而為請求權之一部或全部之消滅，
      故其要件具備時，法院得逕依職權減輕賠償金額或免除之
      ，但是否有過失相抵之要件事實，仍應由當事人負舉證責
      任。查原告未領有駕駛執照騎乘機車，固屬違規行為，但
      此項違規行為在通常狀態下，並非當然發生車禍之結果。
      況本件車禍之發生，實係因被告乙○○未停車禮讓原告先
      行暨兩造均疏未注意減速慢行所致，與原告有無重型機車
      之駕照無關。此外，被告乙○○亦未能舉證證明原告未領
      有駕駛執照而騎乘機車與本件車禍之發生，有何相當因果
      關係，則其所辯，即無可採。
（四）縱上，本件原告得請求賠償之金額依上述過失比例相抵後
      ，應減為四百五十五萬四千二百九十六元【計算式：（70
　　　985 ＋0000000 ＋0000000 ＋0000000）×7/10 ＝000000
　　  0，元以下四捨五入】。
四、保險人依本法規定給付之保險金，視為加害人或被保險人損
    害賠償金額之一部分，加害人或被保險人受賠償請求時，得
    扣除之。強制汽車責任保險法第三十條定有明文。本件原告
    已受領一百十七萬元之強制汽車責任保險金，為兩造所不爭
    執（見93年7 月27日筆錄）。揆諸前述規定，自應予扣除。
    又被告乙○○另已賠償原告十萬六千元，亦為原告所是認（
    見93年7 月27日筆錄）。從而，原告本於侵權行為法律規定
    ，請求被告乙○○賠償三百二十七萬八千二百七十九元（計
    算式：0000000 －0000000 －000000＝0000000）及 其法定
    遲延利息為有理由，逾此範圍之請求，則無理由。
五、原告另主張被告甲○○為乙○○之僱用人，依法應負連帶賠
    償責任等語。然查：證人施瑞西證述其向甲○○購買之秧苗
    ，均是自行載運，且並不認識乙○○等語；證人林金水亦證
    稱其向甲○○購買秧苗之初，甲○○即言明須自備交通工具
    運載等語（見94年2 月3 日1 筆錄），則被告抗辯其等間並
    無僱傭關係存在，並非無據。原告僅以乙○○所載送之秧苗
    係甲○○所售出，及該二人住所相同並有親誼等情，遽認被
    告間有事實上之僱傭關係，顯屬速斷，不足採信。是其本於
    民法第一百八十八條第一項規定，請求被告甲○○應負連帶
    賠償責任，為無理由，應予駁回。
六、縱上所述，原告本於本於侵權行為法律規定，請求被告乙○
    ○賠償三百二十七萬八千二百七十九元及自起訴狀繕本送達
    翌日即93年3 月12日起至清償日止之法定遲延利息，為有理
    由，應予准許，逾此範圍之請求，則無理由，應予駁回。
七、原告陳明願供擔保，請准宣告假執行，關於其勝訴部份，核
    無不合，爰酌定相當之擔保金額，併准許之；至於原告敗訴
    部分，其假執行之聲請，當失所附麗，應予駁回。
八、據上論結，本件原告之訴為一部有理由，一部無理由，依民
    事訴訟法第七十九條、第三百九十條第二項，判決如主文。
中　　華　　民　　國　　94　　年　　3 　　月　　15　　日
                  民事第一庭    法  官    鍾貴堯
以上正本係照原本作成
如對本判決上訴，須於判決送達後廿日內向本院提出上訴狀
中　　華　　民　　國　　94　　年　　3 　　月　　15　　日
　　　　　　　　　　　　　　　　書記官　　張雅如
